臺灣宜蘭地方法院刑事判決
110年度訴字第311號
公  訴  人  臺灣宜蘭地方檢察署檢察官
被      告  陳淑瑩


上列被告因洗錢防制法等案件，經檢察官提起公訴（110年度偵
緝字第243號、110年度偵緝字第244號），本院判決如下：
    主  文
陳淑瑩幫助犯洗錢防制法第十四條第一項之一般洗錢罪，處有期
徒刑參月，併科罰金新臺幣貳萬元，罰金如易服勞役，以新臺幣
壹仟元折算壹日。
    事  實
一、陳淑瑩可預見將金融機構帳戶提供予他人使用，極易遭詐欺
    集團利用為犯罪工具，一般人無故取得他人金融帳戶使用，
    常與財產犯罪密切相關，提供帳戶予他人使用，可能幫助犯
    罪份子作為不法收取款項之用，並供該人將犯罪所得款項匯
    入，而藉此掩飾犯罪所得之真正去向，竟基於容任該結果發
    生亦不違背其本意之幫助詐欺取財與掩飾詐欺所得去向之洗
    錢不確定故意，於民國109年12月9日前之某日時許，在不詳
    地點以不詳方式，將其所申設之中華郵政股份有限公司帳號
    000-00000000000000號帳戶（下稱本案帳戶）之存摺、提款
    卡（含密碼）提供予真實姓名、年籍不詳之詐騙集團成員，
    以供其所屬之詐騙集團作為犯罪所得存提匯款之用。嗣該詐
    欺集團成員即意圖為自己不法之所有，基於詐欺取財之犯意
    ，於附表所示之時間，以附表所示之方式施用詐術，使附表
    所示之被害人陳苡君、李慈芸、翁傳富等人陷於錯誤，而依
    該詐騙集團成員之指示，匯款如附表所示金額至陳淑瑩所申
    辦之前開帳戶內。嗣陳苡君、李慈芸、翁傳富等人發覺有異
    報警，始循線查悉上情。
二、案經陳苡君、李慈芸、翁傳富訴由宜蘭縣政府警察局宜蘭分
    局報告臺灣宜蘭地方檢察署檢察官偵查起訴。
    理  由
壹、證據能力部分：
一、按被告以外之人於審判外之言詞或書面陳述，除法律有規定
    者外，不得作為證據。又被告以外之人於審判外之陳述，雖
    不符前4條之規定，而經當事人於審判程序同意作為證據，
    法院審酌該言詞陳述或書面陳述作成時之情況，認為適當者
    ，亦得為證據。當事人、代理人或辯護人於法院調查證據時
    ，知有第159條第1項不得為證據之情形，而未於言詞辯論終
    結前聲明異議者，視為有前項之同意，刑事訴訟法第159條
    第1項、第159條之5第1項、第2項分別定有明文。查本案認
    定事實所引用之卷證資料，並無證據證明係公務員違背法定
    程序所取得，而當事人於本院行準備程序及審理時，就本案
    之供述證據均不爭執其證據能力，且表示同意引用為證據，
    本院審酌前揭陳述作成時之情況，並無違法取證之瑕疵，亦
    認以之作為證據為適當，是本件有關被告以外之人於審判外
    之言詞或書面陳述等供述證據，依前揭法條意旨，自均得為
    證據。
二、其餘資以認定本案犯罪事實之非供述證據，亦查無違反法定
    程序取得之情形，依刑事訴訟法第158條之4反面規定，應具
    證據能力。
貳、實體部分：
一、訊據被告陳淑瑩固坦承前開郵局帳戶為其申辦且使用之事實
    ，惟矢口否認有何幫助洗錢或幫助詐欺取財之犯行，並於準
    備程序時辯稱：這個帳號是我的沒錯，是我去申辦的，但我
    沒有將郵局帳戶的存摺、提款卡交給別人，我的帳戶有遺失
    ，去年12月的時候郵局通知我之後，我才知道我的存摺遺失
    了，我的存摺是放在汽車上，我車子很舊沒有在鎖車，後來
    我有去確認我放在車子的存摺不見了，但提款卡及印章都還
    在云云。復於審理中又改稱：上次開庭有要求我這次帶提款
    卡及印章過來，但我回家確認之後，本件郵局的提款卡也找
    不到了云云。經查：
（一）上開郵局帳號000-00000000000000號帳戶，係被告所申請
      開立及使用，業據被告於偵查中及本院審理時坦認在卷，
      並有中華郵政股份有限公司109年12月29日儲字第1090942
      055號函、110年1月25日儲字第1100022202號函、函附被
      告之帳戶資料、歷史交易清單、存簿及金融卡變更資料等
      在卷可稽（偵1570號卷第21至25頁、警卷第22至28頁），
      而附表所示之3名告訴人各於附表所示時間及方式，經真
      實姓名年籍不詳之詐欺集團成員以通訊軟體LINE聯繫，並
      以附表所示之虛偽事由，要求告訴人陳苡君、李慈芸、翁
      傳富須依其指示匯款云云，致告訴人陳苡君、李慈芸、翁
      傳富陷於錯誤，因而於附表所示時間、方式，分別將附表
      所示金額匯至被告上開郵局帳戶，嗣告訴人陳苡君、李慈
      芸、翁傳富發覺有異而報警等情，亦據證人即告訴人陳苡
      君、李慈芸、翁傳富於警詢證述明確，並有附表「證據欄
      」所示證據資料在卷可憑。足見被告所申設之上開帳戶，
      確遭詐欺集團用以作為向上開告訴人詐欺取財之匯款帳戶
      一情，堪以認定。
（二）被告雖以前詞置辯，惟觀諸被告於偵訊及本院準備程序時
      均供稱：伊沒有提供帳戶給別人，109年12月伊接到郵局
      公文，去領信件後說伊有詐欺案，伊就去中山郵局，郵局
      說伊詐欺，伊說帳戶沒放錢；伊帳戶不見，伊也不知道，
      存摺在車上，伊車子很舊，沒有在鎖車，印章跟提款卡在
      伊身上，別人為何可以提領帳戶的錢伊也不知道，伊沒有
      跟別人說提款卡密碼云云（偵緝卷第24、25頁、本院卷第
      34頁）；復於本院審理時改稱：上次開庭有要求伊這次帶
      提款卡及印章過來，但伊回家確認之後，本件郵局的提款
      卡也找不到了云云（本院卷第59頁）；綜觀被告前開辯詞
      ，其就本案帳戶之提款卡是否與存摺一併遺失乙節，前後
      供述已有不一，況審諸被告為高職肄業、智識正常之成年
      人，倘如前所述，所使用之小客車無法上鎖，何以將個人
      重要之金融存摺任意置放在無法上鎖之汽車內，且參以被
      告亦陳稱其係因109年12月間工作關係始補辦本案帳戶之
      存摺、提款卡做為薪資轉帳使用，衡諸常情，金融存款之
      存摺、提款卡等資料，事關存戶個人財產權益之保障，且
      提款卡、存摺及印章，一般人均妥為置放或親自保管，益
      加不可能將此重要之提款卡、存摺等金融資料置於無得上
      鎖之小客車內，且被告於偵訊、本院準備程序時一再堅稱
      本案帳戶之提款卡並未遺失，係由其保管中，然經本院要
      求其出庭時須提供提款卡，其始又改口陳稱前開提款卡業
      已遺失云云，是其前述所辯能否盡信，殊非無疑。
（三）再參以中華郵政股份有限公司110年1月25日儲字第110002
      2202號函及所附被告之帳戶資料、歷史交易清單、存簿及
      金融卡變更資料，可知被告曾變更本案帳戶提款卡密碼之
      日期為109年12月7日，而本案帳戶竟於被告變更密碼2日
      後即109年12月9日旋遭詐騙集團作為上開詐欺犯罪匯款之
      用，倘如被告所言，其從未將提款卡密碼告知他人，則縱
      如其所辯本案帳戶存摺與提款卡遭他人竊取，他人亦無從
      自該存摺或提款卡資料知悉其提款卡密碼，而就取得被告
      前揭郵局帳戶之詐欺集團成員而言，詐欺集團之成員係為
      避免檢警自帳戶來源回溯追查出渠等真正身分，始利用他
      人帳戶供作詐騙所得款項出入之帳戶，並為避免知情帳戶
      持有人逕將詐騙所得款項提領、變更密碼、補發存摺，或
      避免不知情之帳戶持有人逕將提款卡掛失或凍結帳戶，致
      使詐欺集團成員無從提領詐得款項，是渠等所使用之帳戶
      ，必為所得控制之帳戶，以確保詐得款項之提領，要無使
      用他人遭竊或遺失提款卡之帳戶供作詐得款項匯入帳戶之
      可能，蓋若貿然使用遭竊或遺失之帳戶提款卡，因未經同
      意使用該帳戶，自無從知悉該帳戶將於何時掛失止付，而
      有無法使用該帳戶或轉入該帳戶之款項無法提領之風險。
      輔以現今社會上，確實存有不少為貪圖小利而出售自己帳
      戶供人使用之人，詐欺集團成員僅需付出少許之金錢，即
      可取得可完全操控而無遭掛失風險之帳戶，實無以任意竊
      取他人帳戶資料或撿拾他人遺失帳戶之方式取得人頭帳戶
      之必要，否則，若被告在該詐欺集團成員尚未行詐前，或
      行詐後尚未將上開帳戶內之款項提領出前，即將上開帳戶
      掛失，該詐欺集團成員豈非無從遂其詐財之目的，故若非
      由被告自願提供上開帳戶供詐欺集團成員使用，詐欺集團
      成員豈可能以上開帳戶作為渠等費盡心思詐騙款項之出入
      帳戶，而甘冒無法領得之風險。又觀之內政部警政署反詐
      騙諮詢專線紀錄表及被告前揭郵局帳戶之客戶歷史交易清
      單所示，附表所示3名告訴人受騙後即於109年12月9日17
      、18時許將附表所示金額之款項匯入被告前揭郵局帳戶，
      其中附表編號1、2所示金額旋遭提領一空，而附表編號3
      之款項，因告訴人發覺有異旋即報警，款項隨即於同日18
      時許為警方受理人員通報金融機構圈存，均足證明被告前
      揭帳戶已為詐欺集團所能任意控制，並確信該帳戶不致為
      被告隨時辦理掛失止付，顯見詐欺集團成員對於使用被告
      前揭帳戶及提款卡，實有相當之把握，而詐欺集團會如此
      有把握地使用該帳戶，實可推論乃係因被告主動提供前揭
      帳戶之存摺、提款卡及密碼予他人使用。復參以被告前揭
      帳戶交易明細資料所示，上開帳戶於附表所示告訴人匯款
      前之餘額僅剩新臺幣（下同）3元，可見在該詐欺集團成
      員開始利用被告前揭帳戶前，上開帳戶幾無餘額，被告對
      此亦知之甚詳，而此等客觀事態復核與一般提供帳戶予詐
      欺集團成員時，所提供之帳戶餘額甚低或零之經驗法則相
      符。凡此均足證本案詐欺集團所使用之被告郵局帳戶，並
      非竊取或拾得，乃係經由被告交付上開提款卡（含提款卡
      密碼），並同意使用而得。故被告所辯上開帳戶之存摺、
      提款卡等物係遺失而遭他人盜用云云，核與客觀事證不符
      ，亦與常情均相違背，要屬飾過卸責之詞，無足憑採。
二、又金融帳戶乃個人之理財工具，依我國現狀，申設金融帳戶
    並無任何特殊限制，且可於不同之金融機構申請多數帳戶使
    用，甚為方便，另一方面，現今詐欺集團猖獗，已係眾所周
    知，是故，若見他人不以自己名義申請帳戶，反而出資借用
    甚或收購他人之金融帳戶使用，設非有特殊原因，依一般社
    會通念，當可預見若隨意將自己帳戶提供給對方使用，有遭
    對方用於行騙之可能，且因此將造成匯入該帳戶之款項去處
    無從追查，成為金流斷點，亦即若檢警有追查該筆款項去處
    之必要時，將僅能憑此追查至帳戶之所有人，而無法進一步
    查得真正之提款人，此即所謂之洗錢。簡言之，個人帳戶不
    得隨意借給旁人使用，已係一般常識，本件被告如前所述，
    係將其帳戶之存摺及提款卡交予他人作為本案犯罪之用，而
    其交付帳戶資料予詐欺集團後，已無從取回或控管其帳戶，
    故認其將前開帳戶作為實施詐欺犯罪之洗錢工具，亦不致違
    背其本意，則被告有幫助前開詐欺集團犯詐欺取財罪與洗錢
    罪之未必故意至明。綜上，被告所犯幫助詐欺取財及幫助洗
    錢犯行之各項事證已臻明確，其犯行洵堪認定，應予依法論
    科。
三、按提供金融帳戶之行為人主觀上認識該帳戶可能作為對方收
    受、提領特定犯罪所得使用，對方提領後會產生遮斷金流以
    逃避國家追訴、處罰之效果，仍基於幫助之犯意，提供該帳
    戶之提款卡及密碼，以利洗錢之實行，應論以一般洗錢罪之
    幫助犯（最高法院108年度台上大字第3101號裁定參照）。
    本案被告基於幫助掩飾詐欺所得之洗錢不確定故意，將其所
    有本案帳戶之存摺、提款卡等資料，交予前開詐欺集團使用
    ，使附表所示告訴人陷於錯誤，依指示匯款至上開帳戶內，
    被告主觀上可預見其所提供之帳戶可能作為對方收受、取得
    特定犯罪所得使用，並因此遮斷金流而逃避追緝，仍交付帳
    戶供使用容任結果之發生，具不確定之幫助詐欺取財及洗錢
    之故意。是核被告所為，係犯刑法第30條第1項前段、第339
    條第1項之幫助詐欺取財罪，及刑法第30條第1項前段、洗錢
    防制法第14條第1項之幫助一般洗錢罪。又被告一提供帳戶
    之幫助行為致前開告訴人陳苡君等3人遭詐騙匯款，為同種
    想像競合，以及渠以一行為同時觸犯上開二罪名，為異種想
    像競合犯，應依刑法第55條前段規定，從一重之幫助一般洗
    錢罪處斷。被告之行為僅止於幫助，爰依刑法第30條第2項
    之規定，按正犯之刑減輕之。爰審酌被告於犯本案之前，並
    無任何犯罪科刑之前案紀錄，有臺灣高等法院被告前案紀錄
    表1份在卷可參，素行尚可，其任意提供個人帳戶予他人使
    用之行為，造成犯罪偵查困難，幕後犯罪人得以逍遙法外，
    致使此類犯罪手法層出不窮，嚴重危害交易秩序與社會治安
    ，且其犯後飾詞否認犯行，態度非佳，兼衡其犯罪動機、手
    段、被害人數、金額等，以及考量被告自陳目前無業、離婚
    、有2名子女之生活狀況，高職肄業之智識程度等一切情狀
    ，量處如主文所示之刑，並就罰金部分併諭知易服勞役之折
    算標準，以示懲儆。
四、另查卷內尚無證據足資證明被告交付本案帳戶後已實際取得
    任何對價，或因而獲取犯罪所得，是本院自毋庸對其犯罪所
    得諭知沒收或追徵。另附表所示3名告訴人因詐騙集團成員
    施以詐術致陷於錯誤而分別匯款至被告所有之上開帳戶內，
    而附表編號1、2之款項匯款至前開帳戶即遭提領一空，因被
    告並未親自提領款項，被告僅為幫助犯，並不適用共犯間責
    任共同原則，是就正犯即詐騙集團之犯罪所得亦無庸對被告
    宣告沒收，附此說明。
據上論斷，應依刑事訴訟法第299條第1項前段，洗錢防制法第14
條第1項，刑法第11條、第30條、第339條第1項、第55條、第42
條第3項，刑法施行法第1條之1第1項，判決如主文。
本案經檢察官葉怡材提起公訴，檢察官張學翰到庭執行職務。
中　　華　　民　　國　　110 　年　　11　　月　　2 　　日
                刑事第五庭審判長  法  官  陳嘉年
                                  法  官  陳嘉瑜
                                  法  官  程明慧
以上正本證明與原本無異。
如不服本判決應於收受送達後20日內向本院提出上訴書狀，並應
敘述具體理由。
                                   書記官  高雪琴
中　　華　　民　　國　　110 　年　　11　　月　　3 　　日
附錄本案論罪科刑法條：
中華民國刑法第339條第1項
（普通詐欺罪）
意圖為自己或第三人不法之所有，以詐術使人將本人或第三人之
物交付者，處5年以下有期徒刑、拘役或科或併科50萬元以下罰
金。
附表：
編號 被害人 詐欺手法 證據 1 陳苡君 （告訴人） 陳苡君於109年12月9日17時20分許，瀏覽臉書時看見詐欺集團成員盜用其友人臉書帳號所張貼之販售手機廣告，並以通訊軟體LINE軟體相互聯繫，嗣詐欺集團成員向陳苡君佯稱購買手機須先匯款，致陳苡君陷於錯誤，於109年12月9日17時30分許，以網路轉帳方式匯款2萬5000元至陳淑瑩申設之中華郵政股份有限公司壯圍郵局帳號000-00000000000000號帳戶內。 1.證人即告訴人陳苡君於警詢之證述（警卷第1至3頁） 2.告訴人陳苡君匯款資料（警卷第4頁） 3.告訴人陳苡君匯入被告中華郵政帳戶之交易明細（警卷第24頁） 4.告訴人陳苡君與詐欺集團成員間之對話紀錄翻拍照片（警卷第4頁） 2 李慈芸 （告訴人） 李慈芸於109年12月9日某時許，瀏覽臉書時看見詐欺集團成員盜用其友人臉書帳號所張貼之販售手機廣告，並以通訊軟體LINE軟體相互聯繫，嗣詐欺集團成員向李慈芸佯稱購買手機須先匯款，致李慈芸陷於錯誤，以網路轉帳方式，分別於109年12月9日17時39分許匯款2萬5000元、同日17時49分許匯款2萬5000元，共計匯款5萬元至陳淑瑩申設之上開郵局帳戶內。 1.證人即告訴人李慈芸於警詢之證述（偵1570號卷第7至8頁） 2.告訴人李慈芸匯入被告中華郵政帳戶之交易明細（警卷第24頁） 3.告訴人李慈芸與詐欺集團成員間之對話紀錄翻拍照片（偵1570號卷第16至20頁） 3 翁傳富 （告訴人） 翁傳富於109年12月9日17時50分許，瀏覽臉書時看見詐欺集團成員盜用其友人臉書帳號所張貼之販售手機廣告，並以通訊軟體LINE軟體相互聯繫，嗣詐欺集團成員向翁傳富佯稱購買手機須先匯款，致翁傳富陷於錯誤，以網路轉帳方式，分別於109年12月9日18時7分許匯款5萬元、同日18時8分許匯款5萬元，共計匯款10萬元至陳淑瑩申設之上開郵局帳戶內。 1.證人即告訴人翁傳富於警詢之證述（警卷卷第9至11頁） 2.告訴人翁傳富匯款資料（警卷第12頁） 3.告訴人翁傳富匯入被告中華郵政帳戶之交易明細（警卷第24頁） 4.告訴人翁傳富與詐欺集團成員間之對話紀錄翻拍照片（警卷第13至15頁）